臺灣高等法院高雄分院民事判決　　　　　 94年度上易字第3號
上　訴　人　財團法人汽車交通事故特別補償基金
法定代理人　丙○○
訴訟代理人　乙○○
被上訴人　　甲○○
訴訟代理人　丁○○
上列當事人間侵權行為損害賠償事件，上訴人對於中華民國93年
11月30日台灣屏東地方法院93年度訴字第369 號第一審判決提起
上訴，本院於民國94年2月2日言詞辯論終結，判決如下：
    主  文
上訴駁回。
第二審訴訟費用由上訴人負擔。
　　事實及理由
一、上訴人主張，原審被告楊友順無駕駛執照，於民國92年11月
    24日19時32分許，駕駛被上訴人甲○○所有已註銷牌照之車
    號ＳＬ─0012號未投保強制汽車責任保險之自用客貨二用車
    ，沿省道台27線由北向南行駛，行經屏東縣高樹鄉○○村○
    ○路1 號時（即省道台27線南下34點41公里處），因未注意
    車前狀況，過失撞擊路邊行人即訴外人蔣林文金致死，楊有
    順並因此由台灣屏東地方法院以93年度交簡字第335 號判處
    過失致人於死罪確定。又被上訴人未投保強制汽車責任保險
    ，依民法第184 條第2 項之規定，係違反保護他人之法律而
    有過失，且被上訴人未投保強制責任險之行為與被害人或其
    繼承人所受保險給付損害間有相當因果關係，構成侵權行為
    。上訴人依強制汽車責任保險法之規定，於93年2 月24日給
    付受害人蔣林文金之繼承人蔣民生新臺幣（下同）140 萬元
    後，依同法第39條第2 項之規定向楊友順及被上訴人甲○○
    連帶求償140 萬元，二人為不真正連帶關係，經原審判決楊
    有順應給付上訴人140 萬元，及自民國93年10月12日起，至
    清償日止，按週年利率百分之五計算之利息，並駁回上訴人
    其餘之訴。上訴人於本審上訴聲明：(一)原判決不利於上訴人
    部分廢棄(二)被上訴人甲○○應給付上訴人140 萬元，及自民
    國93年10月12日起，至清償日止，按週年利率百分之五計算
    之利息(三)第一、二審訴訟費用由被上訴人負擔。
二、被上訴人則以，楊友順是被上訴人之公公，但被上訴人沒有
    跟楊友順住在一起，車號SL─0012號汽車已經註銷，只是車
    子放在楊友順住處，楊友順沒有向被上訴人借車就把車子開
    出去，本件事故肇事者是楊友順，被上訴人之行為並不構成
    侵權行為等語資為抗辯，並於本審答辯聲明如主文所示。
三、經查，上訴人主張原審共同被告楊友順（已判決確定）於上
    述時地，駕駛被上訴人甲○○所有之自用客貨二用車，因未
    注意車前狀況，隨時採取必要之安全措施，以致該車右保險
    桿撞擊路邊行人蔣林文金，造成其送醫不治死亡，上訴人已
    依強制汽車責任保險法之規定給付蔣林文金之繼承人蔣民生
    新台幣（下同）140 萬元之事實，業據其提出檢察官相驗屍
    體證明書、屏東縣警察局道路交通事故證明書、蔣民生出立
    之收據各1 份為證，且為被上訴人所不爭執，且楊友順因上
    開行為，已經原審法院依過失致死罪判決確定在案，有原審
    法院93年度交簡字第335 號簡易刑事判決在卷可憑，是上訴
    人此部分主張，自堪信為真實。
四、按特別補償基金於補償金額範圍內，得直接向汽車所有人求
    償，惟加害人未經汽車所有人允許其使用汽車者不適用之，
    此觀強制汽車責任保險法第39條第2項、第5項之規定自明。
五、經查，本件被上訴人甲○○住台中縣大肚鄉，而肇事者（加
    害人）即原審共同被告楊友順住屏東縣高樹鄉○○村○○路
    51 號 ，此有卷內警訊筆錄可稽，可見二人未住同處且該車
    於事故發生前之民國91年10月10日即經註銷，此亦經楊友順
    於警訊時供明，且上訴人於原審亦不爭執該車已經註銷，另
    楊友順於警訊時亦供述「我媳婦今日不知道我有開她的車」
    ，故被上訴人所辯，楊友順未向伊借車即開車子出去等情，
    尚難遽認不可採，是加害人楊友順既未經被上訴人允許使用
    該車，依上項說明，上訴人自不得依強制汽車責任保險法第
    39 條 第2 項之規定向被上訴人求償，原審就此部分予以駁
    回，雖非以此為理由，惟其結果並無不同，仍應予維持，上
    訴意旨求予廢棄，為無理由，應予駁回。
六、據上論結，本件上訴為無理由，依民事訴訟法第449 條第1
    項、第2項、第78條，判決如主文。
中　　華　　民　　國　　94　　年　　2 　　月　　16　　日
                            民事第五庭
                                審判長法官　蔡明宛
                                法      官　曾錦昌
                                法      官　黃科瑜
以上正本證明與原本無異。
本判決不得上訴。
中　　華　　民　　國　　94　　年　　2 　　月　　18　　日
　　　　　　　　　　　　　　　　書　記　官　施耀程
　　　　　　　　　　　　　　　　　　　　　　　　ＡＫ
